【裁判字號】    89,上易,510
【裁判日期】    890425
【裁判案由】    竊盜等
【裁判全文】
臺灣高等法院高雄分院刑事判決          八十九年度上易字第五一號
    上訴人
    即被告      甲○○
右上訴人因竊盜等案件，不服臺灣高雄地方法院八十九年度易字第二八五號中華民國
八十九年二月十一日第一審判決（起訴案號：臺灣高雄地方法院檢察署八十八年度偵
字第二五五二七、二六三七七號），提起上訴，本院判決如左：
      主      文
上訴駁回。
      事實及理由
一、本案經本院審理結果，認原審判決之認事用法及量刑均無不當，應予維持，並引
    用原審判決書所記載之事實、證據及理由。
二、上訴人即被告甲○○上訴意旨雖又辯稱：區域計畫法內涵如何，民眾不懂，本案
    土地係伊承租，伊在地上整地，應不違法云云。
三、惟查，被告未經申請核准，擅自在特定農業區農牧用地之美濃鎮○○段二０五號
    地上採取土方，經高雄縣政府發函通知限期回復原狀，函中並說明在特定農業區
    農牧用地採取土方，係違反區域計畫法第十五條第一項管制使用之規定，如未依
    限回復原狀，將依同法第二十二條移送法辦等情，有高雄縣政府八十八年七月廿
    三日八八府地用字第一一九四五三號函在卷足憑。被告任意否認無犯罪故意，自
    非可採。上訴意旨執前詞指摘原判決不當，為無理由，應予駁回。
四、據上論結，應依刑事訴訟法第三百六十八條、第三百七十三條，判決如主文。
本案經檢察官張其主到庭執行職務。
中    華    民    國     八十九     年       四       月     二十五   日
                              臺灣高等法院高雄分院刑事第五庭
                                  審判長法官  吳水木
                                        法官  陳朱貴
                                        法官  洪慶鐘
右正本證明與原本無異。
不得上訴。
                                      書記官  陳金卿
中    華    民    國     八十九     年       四       月    二十六    日
                                                                  Ｊ
臺灣高雄地方法院刑事判決                          八十九年度易字第二八五號
    公  訴  人  臺灣高雄地方法院檢察署檢察官
    被      告  甲○○  男五十一歲（民國○○○年○月○○日生）
     住高雄縣美濃鎮○○路八九之一號
                        身分證統一編號：Ｚ000000000號
右列被告因竊盜等案件，經檢察官提起公訴（八十八年度偵字第二五五二七號、八十
八年度偵字第二六三七七號），本院判決如左：
    主  文
甲○○違反土地管制分區使用，不依該管縣政府限期恢復土地原狀之命令，處拘役伍
拾日，如易科罰金，以佰元折算壹日。
    事  實
一、甲○○前向高雄縣美濃鎮觀音廟管理人林運金承租坐落於高雄縣美濃鎮○○段二
    ０五地號土地，欲闢作農村休閒場所，明知該土地之編定使用種類為特定農業區
    農牧用地，係屬管制使用之土地，未經省主管機關核准，不得設置休閒農業設施
    ，竟於民國八十八年五月十七日起，擅自進行整地、換土之工作，並開挖上開土
    地中面積約一台分、深約四十公分之部分土地，欲闢作停車場、造景、水池使用
    ，而違反土地管制分區使用。嗣經高雄縣政府以八十八年七月二十三日八八府地
    用字第一一九四五三號函，限令甲○○應於八十八年八月三十日前將該土地恢復
    原狀，惟甲○○收受通知後，仍不依限恢復原狀。
二、案經高雄縣政府移送臺灣高雄地方法院檢察署檢察官偵查起訴。
    理  由
一、訊據被告甲○○對於右揭未經省主管機關核准，即在上開管制使用土地，擅自進
    行整地、換土之工作，並開挖土方，欲設置休閒農業設施之事實，供承不諱，核
    與證人即該土地現任觀音廟管理人鍾玉春、承辦公務員徐惠珍、陳府於偵審中之
    證述情節相符，復有土地登記簿謄本、高雄縣美濃鎮非都市土地違規使用案件處
    理查報表各一份、被告違規使用土地情形照片三幀、高雄縣美濃鎮公所八十八年
    九月七日八八美鎮民字第九三七一號函、高雄縣政府八十八年七月二十三日八八
    府地用字第一一九四五三號函、被告收受高雄縣政府雙掛號郵件之回執、高雄縣
    政府八十八年十月十二日八八府地用字第一七四七八五號函各一份附卷可稽，被
    告雖辯稱伊係依與觀音廟前管理人林運金所訂之租賃契約使用土地，且設置休閒
    農業設施，亦在農牧用地之容許使用項目範圍內云云。惟按農牧用地容許使用作
    為休閒農業設施者，應以省主管機關核准設置之休閒農業區及休閒農場為限，此
    觀臺灣省非都市土地容許使用執行要點第十三點第一項規定甚明，故未經省主管
    機關核准，即不得設置休閒農業設施。被告雖與該土地出租人訂有租賃契約，載
    明得自由使用土地，仍不得違反土地管制分區使用之規定，茲經該管縣政府限期
    令其恢復土地原狀，被告仍不依限遵行，顯有違法之故意，罪證明確，犯行洵堪
    認定。
二、按區域計畫公告實施後，不屬區域計畫法第十一條之非都市土地，應由有關直轄
    市或縣（市）政府按照非都市土地分區使用計畫，製定非都市土地使用分區圖，
    並編定各種使用地，報經上級主管機關核備後，實施管制。如違反前開規定之管
    制使用土地者，該管直轄市、縣（市）政府得限期令其變更使用或拆除其建築物
    恢復原狀。違反前揭規定不依限變更土地使用或拆除建築物恢復土地原狀者，除
    依行政執行法辦理外，並得處六個月以下有期徒刑、拘役或科三千元以下罰金，
    區域計畫法第十五條第一項、第二十一條、第二十二條定有明文。核被告所為，
    係違反區域計劃法第十五條第一項之管制使用土地，業經該管縣政府限期令其恢
    復原狀，仍不依限為之，應依同法第二十二條之規定處罰之。爰審酌被告有傷害
    、侵占等犯罪前科，素行不佳，且未經核准，即濫行開挖農地，破壞地貌，惡性
    非輕，惟念其僅開挖部分土地，所造成之危害不大，嗣於審理中業已恢復原狀，
    此經證人徐惠珍、陳府查報屬實，犯後態度良好，顯有悔意等一切情狀，量處如
    主文所示之刑，並諭知易科罰金之折算標準，以資儆懲。
三、公訴意旨另以：被告甲○○經觀音廟現任管理人鍾玉春於八十八年五月五日通知
    終止前開土地之租賃契約後，竟基於為自己不法所有之意圖，於同年五月十七日
    起，擅自開挖上開土地中面積約一台分、深約四十公分之部分土地，並盜採土石
    約四百立方公尺，得手後占為己有，因認被告甲○○另涉犯刑法第三百二十條第
    一項之竊盜罪嫌等語。惟按犯罪事實應依證據認定之，無證據不得推定其犯罪事
    實，刑事訴訟法第一百五十四條定有明文。又刑法上之竊盜罪，須意圖為自己或
    第三人不法之所有，而取他人所有物，為其成立要件。若行為人因誤信該物為自
    己所有，而取得之，即欠缺意思要件，縱其結果不免有民事上之侵權責任，要難
    認為構成刑法上之竊盜罪，最高法院二十三年上字第一八九三號判例可資參照。
    經查：被告甲○○前向高雄縣美濃鎮觀音廟管理人林運金承租上揭土地，約定得
    自由使用土地，租期自八十七年一月一日起至九十一年十二月三十一日止，此據
    被告甲○○提出土地租賃契約書影本一紙在卷為憑，因其欲闢作農村休閒場所，
    而進行整地、換土之工作，並開挖上開土地，以供作停車場、造景、水池使用，
    有其提出陳報書、美濃客家傳統農村生活體驗營圖示及說明影本各一份附卷可參
    ，是被告甲○○所辯伊係就承租土地之使用，非意圖盜取土石云云，尚非不足採
    信。雖觀音廟現任管理人鍾玉春因不同意被告開挖土地而產生糾紛，並於八十八
    年五月五日通知被告終止租約，惟為被告甲○○所爭執，並主張鍾玉春前開終止
    租約為違法，經聲請高雄縣美濃鎮調解委員會調解仍不成立，此有聲請調解（書
    ）筆錄影本一紙附卷可按，是被告與出租人觀音廟管理人鍾玉春間，就上開土地
    租賃契約是否業已終止，並非無疑義。則被告主觀上認為租賃契約尚未終止，而
    繼續使用系爭土地，即難謂有何為自己不法所有之意圖，而租賃契約所定「自由
    使用土地」是否包括得闢作農村休閒場所，並進行整地、換土之工作，縱有疑義
    ，然被告因確信自己為正當權利之行使，參酌前揭最高法院判例意旨，顯然欠缺
    意思要件，不能僅憑被告有開挖土地之行為，遽認其係意圖為自己不法之所有而
    盜採土石。此外，復查無其他積極證據足資證明被告確涉有公訴人所指竊盜犯行
    ，此部分犯罪即屬不能證明，本應為無罪之諭知，惟因公訴人認此部分與前開起
    訴並經論罪部分係屬一行為觸犯數罪名之想像競合犯裁判上一罪關係，爰不另為
    無罪之諭知，附此敘明。
據上論斷，應依刑事訴訟法第二百九十九條第一項前段、區域計劃法第二十二條、刑
法第十一條前段、第四十一條、罰金罰鍰提高標準條例第一條前段、第二條，判決如
主文。
本案經檢察官蕭博文到庭執行職務。
中    華    民    國    八十九    年       二       月       十一       日
                              臺灣高雄地方法院刑事第六庭
                                  法  官    裕  斗
右正本證明與原本無異。
如不服本判決，應於判決送達後十日內，向本院提出上訴狀。
                                  書記官  李  銑  瑞
中    華    民    國    八十九    年       二       月       十六       日
附錄本判決論罪科刑法條全文：
區域計劃法第二十二條：
  違反前條規定不依限變更土地使用或拆除建築物恢復土地原狀者，除依行政執行法
  辦理外，並得處六個月以下有期徒刑、拘役或科三千元以下罰金。


司法院資訊處製作；財團法人民間司法改革基金會備份。
